【裁判字號】    96,再微,3
【裁判日期】    970204
【裁判案由】    聲請再審
【裁判全文】
臺灣屏東地方法院民事裁定            96年度再微字第3號
再  審原告  乙○○
再  審被告  甲○○
上列當事人間請求再審事件，再審原告對於民國96年7 月2 日本
院96年度小上字第12號第二審確定裁定聲請再審，本院裁定如下
：
    主    文
再審之訴駁回。
再審訴訟費用新台幣壹仟伍佰元由再審原告負擔。
    理    由
一、本件再審原告主張略以：(一)原審法官依民法第125 條規定請
    求權因15年不行使而消滅，但社會大眾是欠他他欠者不勝枚
    舉，有抹煞大眾權益之虞，此為原審法官明知，仍適用上開
    規定，認事用法有所不當，至於民法第86條意思表示，不僅
    無規定意思表示應取證為據，又無時候限制，為何不以引用
    援乎社會文盲人維護無知之風俗習慣，方不虧良知，是原審
    法官確有疏略之處。(二)再審原告請求再審被告償還稻谷2 千
    3 百臺斤，原審法院認為小額事件以小額程序簡化處理，不
    無違背職權。綜上，爰依民事訴訟法第496 條第1 款之再審
    事由，提起本件再審之訴等語。並聲明：原審判決廢棄；再
    審被告應給付再審原告稻谷2,300 臺斤（下稱系爭債務），
    及自民國50年7 月12日起至65年7 月11日止，按週年利率百
    分之5 計算谷息，如無稻谷以每臺斤折算新臺幣（下同）
    1,200 元，給付原告；願供擔保，請准宣告假執行。
二、按再審之訴訟程序，準用關於各該審級訴訟程序之規定，民
    事訴訟法第505 條定有明文。因此本件再審之訴訟程序，亦
    應依小額訴訟之第二審訴訟程序為之，而依同法第436 條之
    24規定，對於小額程序之第一審裁判之上訴或抗告，非以其
    違背法令為理由，不得為之。故本件再審之訴亦限於原審確
    定判決有違背法令之理由始得提起，合先說明。次按民事訴
    訟法第507 條規定，裁定已經確定，而有第496 條第1 項或
    第497 條之情形者，得準用本編之規定，聲請再審。另「再
    審之訴不合法者，法院應以裁定駁回之。」民事訴訟法第50
    2 條第1 項亦定有明文。又民事訴訟法第496 條第1 項第1
    款所謂適用法規顯有錯誤，係指確定判決所適用之法規，顯
    然不合法律規定，或與司法院現尚有效及大法官會議之解釋
    ，或最高法院現尚有效之判例顯然違反者而言。又適用法規
    顯有錯誤，亦不包括漏未斟酌證據及認定事實之情形在內。
三、經查：
(一)、本件再審原告上開主張(二)部分，其於本院96年度小上字第12
    號民事事件第一審審理中，其訴之聲明為請求再審被告給付
    其91,080元及利息，並載明於該審調解程序筆錄、言詞辯論
    筆錄（分見本院96年度潮小字第879 號民事卷第16頁、第18
    頁），原審第一審並據以適用小額訴訟程序，核與民事訴訟
    法第436 條之8 規定相符，原審確定判決（即本院96年度小
    上字第12號）並以該第一審依據再審原告之最後聲明事項，
    依取捨證據、認定事實之結果為判決，認該第一審判決無違
    背法令之處為理由，而駁回再審原告之上訴，再審原告於本
    件對於原確定判決適用小額訴訟程序有何違反違背法令之處
    ，並未具體指摘，故此部分主張尚難採信。
(二)、就再審原告前開主張(一)部分，查原確定判決以再審原告向再
    審被告催討系爭債務，乃屬事實上之爭執，而再審原告前案
    上訴理由仍係就原審取捨證據、認定事實之職權行使，指摘
    其為不當，並未具體表明如何不適用法規、適用法規不當、
    或有民事訴訟法第496 條第1 款至第5 款所列各款情形，自
    難認對原審判決之如何違背法令，已有具體指摘，故原確定
    判決以再審原告提起上訴，仍未具體說明原判決究有如何不
    適用法規或適用不當之處，亦未揭示該法規之條項、成文法
    以外之法則或司法院解釋、最高法院之判例，復未表明違背
    法令之具體事實，不得謂已合法表明上訴理由，而認其上訴
    不合法，予以駁回其上訴等情，此經本院調閱96年度小上字
    第12號民事卷閱明無誤。本件再審之訴，再審原告前開主張
    本件無民法第125 條關於15年時效消滅之適用，而認原確定
    判決適用法律錯誤云云，然系爭債務有無時效消滅係屬事實
    認定之問題，而此事實認定於小額訴訟程序為事實審法院（
    即原第一審）之權責，小額訴訟程序之第二審法院僅能就原
    審判決有無違背法令之處予以審理，故原確定判決（即96年
    小上字第12號）以再審原告對一審小額訴訟程式並無具體指
    出該判決究竟係違反何種法令，亦未指明其所違反法令之條
    項或內容及具體指摘原判決違反何種經驗法則及論理法則，
    難認其已合法表明原判決有違背法令之上訴理由，而以上訴
    不合程式為由，裁定駁回再審原告之上訴，於法並無違誤，
    再審原告於本院仍未具體指摘原一審判決並原確定判決有何
    違背法令之處，其再審之訴自難謂合法，應予裁定駁回。
(三)、次按聲請再審之程序，準用關於各該審級程序之規定，又於
    小額訴訟之上訴程式，法院為訴訟費用之裁判時，應確定其
    費用額，民事訴訟法第436 條之19第1 項、第436 條之32第
    1 項分別定有明文。本件再審之訴既經駁回，再審裁判費用
    1 千5 百元，自應由再審原告負擔，爰併為裁定如主文第2
    項所示。
四、據上論結，再審原告提起本件再審不合法，爰依民事訴訟法
    第436 條之32第1 項、第4 項、第502 條第1 項、第505 條
    、第444 條、第436 條之19第1 項、第78條，裁定如主文。
中    華    民    國    97    年    2     月    4     日
                  民事第一庭    審判長法  官  徐美麗
                                      法  官  張以岳
                                      法  官  潘快
正本證明與原本無異。
本裁定不得抗告。
                                書記官  李勝群
中    華    民    國    97    年    2     月    4    日


司法院資訊處製作；財團法人民間司法改革基金會備份。
